臺北高等行政法院判決
　　　　　　　　　　　　　　　　　　 95年度訴字第02639號
　　　　　　　　　　　　　　　.
原　　　告　甲○○
訴訟代理人　丁○○○
被　　　告　臺北市政府勞工局就業服務中心
代　表　人　乙○○主任）住同.
訴訟代理人　丙○○
上列當事人間因就業保險法事件，原告不服臺北市政府中華民國
95 年6月8 日府訴字第09584363000 號訴願決定，提起行政訴訟
。本院判決如下：
　　主  文
原告之訴駁回。
訴訟費用由原告負擔。
　　事  實
一、事實概要：
    原告於民國（下同）90年10月1 日任職特望科技股份有限公
    司（下稱特望公司），因特望公司清算解散而於91年9 月30
    日離職。原告於91年10月4 日以非自願離職者身分檢據向被
    告申請失業認定及失業給付，案經被告審查，於91年10月11
    日完成失業認定，並分別於91年11月11日、91年12月13日、
    92年1 月13日、92年2 月13日及92年3 月14日完成失業再認
    定，並轉請勞工保險局核發6 個月失業給付。嗣被告於94年
    11月2 日接獲民眾檢舉函，檢舉原告於91年11月至92年4 月
    間另有工作，且其每月工作收入超過基本工資，案經被告查
    證，以原告自91年11月起已再就業於鵬展通訊股份有限公司
    （下稱鵬展公司），並於該公司支領全薪，乃依就業保險法
    第17條第1 項前段及申請時（89年12月30日修正發布者）勞
    工保險失業給付實施辦法第6 條第2 款規定，以94年12月22
    日北市就服二字第09431242200 號函（下稱原處分）撤銷原
    告91年11月11日至92年3 月14日之失業再認定。原告不服，
    提起訴願遭決定駁回後，遂提起行政訴訟。
二、兩造聲明：
　(一)原告聲明：
    1.訴願決定及原處分均撤銷。
    2.訴訟費用由被告負擔。
　(二)被告聲明：如主文所示。
三、兩造之爭點：
　(一)原告主張：
    1.91年12月初至92年3 月間鵬展公司各月匯予原告之款項，
      係該公司返還之投資股款：
      (1)原告於91年間任職特望公司，當時該公司總經理徐錫東
        （即鵬展公司董事及副總經理）擬自創公司，原告僅同
        意投資4 個單位股款計30萬元（每單位股款為75,000元
        ），並於91年10月初交付，嗣因鵬展公司籌備狀況不佳
        ，該公司同意自91年12月初起至92年3 月，每月返還1
        單位投資款75,000元。
      (2)嗣原告同意自92年4 月起至該公司任職，鵬展公司就先
        前原告之幫忙亦表示願給付相當於1 個月月薪之報酬，
        故於返還股款30萬元後，再支付75,000元。
      (3)原告於91年11月11日以前係於全國公證檢驗股份有限公
        司（下稱全國公證檢驗公司）任職，不可能分身至鵬展
        公司任職；如有兼職，鵬展公司亦不可能給付全薪；縱
        原告於離開全國公證檢驗公司後之次日（即91年11月12
        日）旋至鵬展公司任職，依比例計算，原告之該月薪資
        應不逾50,000元，惟鵬展公司匯入75,000元，可證該筆
        金額應非薪資。
    2.原告係自92年4 月起任職鵬展公司：
      (1)鵬展公司自92年4 月起始有原告課稅扣繳憑單，且於92
        年4 月為原告加入勞、健保，可證原告係92年4 月起始
        有受領薪資；並有原告於鵬展公司填寫之扶養親屬表可
        參。被告對當事人所提出有利事實置之不理，顯然違背
        行政程序法第9 條及第36條之規範目的。
      (2)原告於91年11月11日以前係於全國公證檢驗公司任職，
        不可能分身至鵬展公司任職。且依原告擔任資訊工程師
        之工作性質，自無時間兼職。
      (3)據知鵬展公司成立之初，有員工吳振廣、魏新、黃柏文
        、李雲宏參加勞工保險，則該公司不至於為其他員工加
        保，惟獨不為原告加保，可證原告於92年4 月以前未於
        該公司工作。且若原告於91年11月已至鵬展公司上班，
        並同時參加勞工保險，勞保年資可增加1 個基數，將來
        老年給付、退休給付或資遣費給付所獲得之利益，遠大
        於原告未請領之失業給付金額。
      (4)原告於另案民事請求給付薪資之訴訟（臺灣臺北地方法
        院94年度北勞簡字第70號），係主張於92年4 月後任職
        該公司；因原告於91年11月至92年3 月間有無任職該公
        司，與該訴訟之請求標的無關，自不得因原告不表示意
        見、未予爭執，即認係自認該事實。
      (5)鵬展公司提出之相關報銷單據及91年11月至92年3 月相
        關單據、原告與客戶溝通工作問題之往來郵件，且此類
        工作通常由較基層工作人員為之，公司不至花費高薪而
        請人做最基層工作，而以電子郵件回覆公司客戶詢問之
        技術問題，亦是該段期間最主要幫忙的工作內容，且原
        告遲延12日之久才回覆，可見原告未每天到辦公室，只
        是臨時幫忙。而該公司始終未能提出原告91年11月至92
        年3 月之出勤紀錄、報到單，及於此期間所從事之專案
        、修改之專案程式軟體資料，這才是原告之應用支援經
        理本職的工作。至92年2 月、3 月之車資、餐費、快遞
        郵資之核銷，乃因當時至該公司幫忙，未約定報酬，因
        此所生支出當然可向該公司請求支付。又報銷證明記載
        「91年12月20日所核銷之scanner （掃描器）及KB/Sui
        tch 」，乃鵬展公司成立之初，受徐錫東委請標買特望
        公司結束營業之拍賣品，其後再由鵬展公司買回，與原
        告當時是否受僱於鵬展公司無涉。
      (6)據鵬展公司稱該公司91年草創時，員工不及5 人等語，
        則應知當時員工是否包括原告。
  (二)被告主張：
    1.被告為獨立行使職權之地方行政機關，為臺北市政府勞工
      局之附屬機關，訂有組織規程，有獨立之人事編制、關防
      ，並有獨立之會計部門，每年編定獨立預算。又被告辦理
      就業保險法失業給付申請及失業認定之依據，為就業保險
      法第11條第1 項第1 款、第25條及行政院勞工委員會92年
      7 月14日勞職業字第0920206089號令發布之公立就業服務
      機構設立準則第3 條第1 項第11款規定。依公立就業服務
      機構設立準則第3 條第1 項第11款規定：「公立就業服務
      機構掌理下列事項：…十一、就業保險失業給付申請、失
      業認定等事項。…。」行政院勞工委員會92年8 月20日勞
      保一字第0920042357號函：「主旨：有關建議失業給付申
      請案件中，公立就業服務機構與勞工保險局之權責劃分一
      案，復請查照。說明：一、復　貴中心92年7 月22日北市
      就服二字第09230777300 號函。二、依就業保險法第4 條
      規定，本保險由中央主管機關委任勞工保險局辦理，並為
      保險人。又依第25條規定，被保險人於離職後，應檢附離
      職或定期契約證明文件及國民身分證或其他足資證明身分
      之證件，親自向公立就業服務機構辦理求職登記、申請失
      業認定及接受就業諮詢，並填寫失業認定、失業給付申請
      書及給付收據。公立就業服務機構受理求職登記後，應辦
      理就業諮詢，並自求職登記之日起14日內推介就業或安排
      職業訓練。未能於該14日內推介就業或安排職業訓練時，
      公立就業服務機構應於翌日完成失業認定，並轉請保險人
      核發失業給付。上開規定對失業認定機關（公立就業服務
      機構）與保險給付核付機關（勞工保險局）之權責已明確
      劃分。即有關離職證明文件審核、就業諮詢、就業推介及
      非自願離職之認定等，應由公立就業服務機構依權責處理
      ，於失業認定後，送請勞工保險局審核其加保資格及給付
      條件等，據以核給保險給付。至為提升行政效率，改進整
      體作業程序，本會當檢討研議。」
    2.本件係因原告於91年10月4 日以非自願離職者身分向被告
      申辦失業認定及請領失業給付，經被告91年10月11日完成
      失業認定，嗣於91年11月11日、12月13日、92年1 月13日
      、2 月13日及3 月14日完成失業再認定，並轉請保險人勞
      工保險局核發失業給付。嗣原告經人檢舉於91年11月至92
      年4 月間另有工作，且其每月工作收入超過基本工資，案
      經被告查證屬實，認原告有就業保險法第17條第1 項前段
      及廢止前勞工保險失業給付實施辦法第6 條第2 款規定不
      得請領失業給付之情事。此有鵬展公司代表人王正榮之匯
      款單、原告之銀行帳戶存款存根聯、原告及鵬展公司之銀
      行存款存摺、經原告以鵬展公司員工之身分簽名之請款單
      等資料影本附卷可稽。是被告撤銷原告自91年11月11日至
      92年3 月14日之失業再認定，洵屬有據。
    3.原告前因給付薪資事件向臺灣臺北地方法院提起民事訴訟
      ，請求法院判決鵬展公司清償積欠薪資並給付資遣費，案
      經臺灣臺北地方法院於94年7 月22日以94年度北勞簡字第
      70號判決主文略以：「被告（即鵬展公司）應給付原告（
      即本案原告）新臺幣貳拾貳萬壹仟肆佰捌拾柒元及自民國
      94年5 月12日起至清償日上，按年息百分之5 計算之利息
      。原告其餘之訴駁回。…。」依該案之宣示判決筆錄所載
      略以：「…訴訟標的及理由要領…二、原告起訴主張(一)原
      告自91年11月起任職被告公司擔任應用技術支援經理，每
      月薪資為75,000元，…。四、原告主張其自91年11月起任
      職被告公司擔任應用技術支援經理，每月薪資為75,000元
      等情，業據原告提出與其所述相符之各類所得扣繳暨免扣
      繳憑單（見本院卷第25頁）及存摺（見本院卷第26至28頁
      ) 等影本為證，被告對此亦無爭執（見本院卷第32頁），
      自堪信為真實。…」等語，準此，原告稱其於91年11月至
      92年3 月間未在鵬展公司任職之主張，顯與其於上開訴訟
      之起訴主張及法院判決認定之事實不符，核不足採。
    4.原告於91年11月5 日至同年月11日期間短暫投保於全國公
      證檢驗公司，依就業型態而言，兼職及非全時工作之情況
      甚為普遍。對照鵬展公司發薪均在次月初發放前月薪資之
      慣例，91年12月2 日所發放原告11月薪資之金額為全薪75
      ,000元，故認為原告於9l年11月上旬即有在鵬展公司付出
      勞務取得報酬之情事。是原告雖於91年11月5 日至同年月
      11日以全國公證檢驗公司為投保單位參加勞工保險，惟此
      尚不影響91年11月至92年4 月間原告任職於鵬展公司事實
      之認定。
　　理  由
一、原告主張：91年12月初至92年3 月間鵬展公司各月匯予原告
    之款項，係該公司返還之投資股款。原告當時同意投資4 個
    單位股款計30萬元，每單位股款為75,000元，並於91年10月
    初交付，嗣因鵬展公司籌備狀況不佳，該公司同意自91年12
    月初起至92年3 月，每月返還1 單位投資款75,000元。嗣原
    告同意自92年4 月起至該公司任職，鵬展公司就先前原告之
    幫忙亦表示願給付相當於1 個月月薪之報酬，故於返還股款
    30萬元後，再支付75,000元。原告於91年11月11日以前係於
    全國公證檢驗公司任職，不可能分身至鵬展公司任職；如有
    兼職，鵬展公司亦不可能給付全薪；縱原告於離開全國公證
    檢驗公司後之次日（即91年11月12日）旋至鵬展公司任職，
    依比例計算，原告之該月薪資應不逾50,000元，惟鵬展公司
    匯入75,000元，可證該筆金額應非薪資。鵬展公司於92 年4
    月為原告加入勞健保，可證原告係92年4 月起任職有受領薪
    資。鵬展公司提出之相關報銷單據及91年11月至92年3 月相
    關單據、原告與客戶溝通工作問題之往來郵件，此類工作通
    常由較基層工作人員為之，公司不至花費高薪而請人做最基
    層工作，而以電子郵件回覆公司客戶詢問之技術問題，亦是
    該段期間最主要幫忙的工作內容，且原告遲延12日之久才回
    覆，可見原告未每天到辦公室，只是臨時幫忙。據此，依行
    政訴訟法第4 條第1 項規定，求為判決如聲明所示云云。
二、被告則以：本件係因原告於91年10月4 日以非自願離職者身
    分向被告申辦失業認定及請領失業給付，經被告91年10月11
    日完成失業認定，嗣於91年11月11日、12月13日、92年1 月
    13日、2 月13日及3 月14日完成失業再認定，並轉請保險人
    勞工保險局核發失業給付。嗣原告經人檢舉於91年11月至92
    年4 月間另有工作，且其每月工作收入超過基本工資，案經
    被告查證屬實，認原告有就業保險法第17條第1 項前段及廢
    止前勞工保險失業給付實施辦法第6 條第2 款規定不得請領
    失業給付之情事。原處分撤銷原告自91年11月11日至92年3
    月14日之失業再認定，洵屬有據，求為判決駁回原告之訴等
    語。
三、按就業保險法第4 條規定：「本保險由中央主管機關委任勞
    工保險局辦理，並為保險人。」第11條規定：「（第1 項）
    本保險各種保險給付之請領條件如下：一、失業給付：被保
    險人於非自願離職辦理退保當日前3 年內，保險年資合計滿
    1 年以上，具有工作能力及繼續工作意願，向公立就業服務
    機構辦理求職登記，自求職登記之日起14日內仍無法推介就
    業或安排職業訓練。…（第2 項）被保險人因定期契約屆滿
    離職，逾1 個月未能就業，且離職前1 年內，契約期間合計
    滿6 個月以上者，視為非自願離職，並準用前項之規定。（
    第3 項）本法所稱非自願離職，指被保險人因投保單位關廠
    、遷廠、休業、解散、破產宣告離職；或因勞動基準法第11
    條、第13條但書、第14條及第20條規定各款情事之一離職。
    」第17條第1 項規定：「被保險人於失業期間另有工作，其
    每月工作收入超過基本工資者，不得請領失業給付；其每月
    工作收入未超過基本工資者，其該月工作收入加上失業給付
    之總額，超過其平均月投保薪資百分之80部分，應自失業給
    付中扣除。但總額低於基本工資者，不予扣除。」第25條第
    1 項、第2 項規定：「（第1 項）被保險人於離職後，應檢
    附離職或定期契約證明文件及國民身分證或其他足資證明身
    份之證件，親自向公立就業服務機構辦理求職登記、申請失
    業認定及接受就業諮詢，並填寫失業認定、失業給付申請書
    及給付收據。（第2 項）公立就業服務機構受理求職登記後
    ，應辦理就業諮詢，並自求職登記之日起14日內推介就業或
    安排職業訓練。未能於該14日內推介就業或安排職業訓練時
    ，公立就業服務機構應於翌日完成失業認定，並轉請保險人
    核發失業給付。」第29條規定：「（第1 項）繼續請領失業
    給付者，每個月應親自前往公立就業服務機構接受失業再認
    定。但因傷病診療期間無法親自辦理者，得提出醫療機構出
    具之相關證明文件，以書面陳述理由委託他人辦理之。（第
    2 項）未經公立就業服務機構為失業再認定者，應停止發給
    失業給付。」第31條規定：「失業期間或受領失業給付期間
    另有其他工作收入者，應於申請失業認定或辦理失業再認定
    時，告知公立就業服務機構。」申請時（即89年12月30日修
    正發布者）勞工保險失業給付實施辦法第6 條規定：「申請
    人有下列情形之一者，不得請領失業給付：一、無正當理由
    不接受推介就業或安排職業訓練。二、失業期間另有工作，
    其每月工作收入超過基本工資。」（92年2 月12日發布廢止
    勞工保險失業給付實施辦法；惟上開勞工保險失業給付實施
    辦法第6 條第2 款規定，因與就業保險法第17條第1 項前段
    規定相同，就此部分之規範內容即直接依據就業保險法第17
    條第1 項前段規定）。
四、原告於90年10月1 日任職特望公司，因特望公司清算解散而
    於91年9 月30日離職。原告於91年10月4 日以非自願離職者
    身分檢據向被告申請失業認定及失業給付，案經被告審查，
    於91年10月11日完成失業認定，並分別於91年11月11日、91
    年12月13日、92年1 月13日、92年2 月13日及92年3 月14日
    完成失業再認定，並轉請勞工保險局核發6 個月失業給付，
    嗣原告經人於94年10月20日檢舉其於91年11月至92年4 月間
    另有工作，且其每月工作收入超過基本工資等情，為兩造所
    不爭，並有歷次失業（再）認定、失業給付申請書暨給付收
    據、91年10月4 日離職證明書、特望公司服務證明書、被告
    列印之原告失業給付查詢、檢舉函附卷足稽，為可確認之事
    實。
五、本件之爭執，在於：原告於91年11月11日至92年3 月14日期
    間是否任職於鵬展公司，其每月工作收入超過基本工資？經
    查：
  (一)被告於94年11月2 日接獲民眾檢舉函，檢舉原告自91年11月
    起至92年4 月已於鵬展公司工作，並檢附相關報銷、付薪證
    明及原告之存摺影本附原處分卷可稽。經被告以94年11月10
    日北市就服二字00000000000 號函請鵬展公司說明原告實際
    受僱日期，並請提供原告到職當月之報到單、出勤紀錄或薪
    資發放紀錄等相關文件，鵬展公司以94年11月22日復函說明
    略以：「…該員於91年11月到職，因適逢公司草創之初，並
    無報到單」，同時檢附該公司自91年11至92年4 月之銀行轉
    帳存款憑條影本附原處分卷供參。
  (二)原告雖不否認鵬展公司於91年12月至92年3 月間確曾匯款予
    原告，惟主張：所匯款項為返還原告前所繳納之投資款云云
    。經查，鵬展公司提出91年11月至92年4 月各次匯入原告世
    華聯合商業銀行薪資轉帳匯款資料影本，該公司會計李雲玲
    說明匯款內容如下：(1)91年11月薪資92年12月2 日匯入金額
    為75,000元；(2)91年12月薪資92年1 月6 日匯入63,860元（
    扣繳稅額11,140元）；(3)92年1 月薪資92年1 月29日匯入75
    ,000元（因逢過年提早匯款）；(4)92年2 月薪資於92年3 月
    3 日匯入75,000元；(5)92年3 月薪資於92年4 月4 日匯入75
    ,979元，因匯款金額內含原告2 筆請款費979 元；(6)92年4
    月薪資92年5 月5 日匯入74,222元（因92年4 月起加入勞健
    保扣款）。且依鵬展公司95年1 月5 日書面說明及所附原告
    92年4 月至11月之媒體申報扣繳憑單，申報金額為975,000
    元，為支付原告91年11月至92年11月共13個月薪資，每月金
    額亦均為75,000元。上開鵬展公司每月匯款薪資金額均為75
    ,000元與原告94年4 月6 日至被告申請失業給付時自行切結
    之自鵬展公司離職證明書自填離職當月之工資金額75,000元
    ，金額相符。而原告對於所主張鵬展公司之匯款為該公司返
    還其投資款，卻無法提出當初投資繳款證明文件及投資款支
    出憑證或收據佐證，此部分主張，要非可採。足認原告於91
    年11月至92年4 月期間任職於鵬展公司並受有每月薪資75,0
    00元之事實為真。
  (三)原告復主張：倘原告於91年11月至鵬展公司任職，該公司何
    以遲至92年4 月始為原告加入勞健保云云。查雇主為員工辦
    理勞健保之加保，係證明員工是否任職之方式之一，但並非
    唯一證明，而被告審查原告是否符合失業給付申請條件，厥
    在於確定原告是否於失業給付請領期間另有工作、其收入是
    否超過基本工資（每月15,840元），至鵬展公司是否依法於
    僱用當日為原告加保勞健保，與被告撤銷原告失業再認定案
    並無直接關連，且該公司是否依法為勞工投保勞健保亦非被
    告之權責（參照勞工保險條例第72條規定）。此部分主張，
    尚不足為原告有利之認定。
  (四)原告又主張：於91年11月11日前在全國公證檢驗公司工作，
    鵬展公司於91年11月22日始成立，原告不可能91年11月份悉
    在鵬展公司任職云云。經查，依勞工保險局列印之原告勞保
    投保資料所示，原告由全國公證檢驗公司於91年11月5 日加
    保至91年11月11日退保，姑不論原告於該數日期間是否確於
    全國公證檢驗公司工作並受有薪水，本件觀諸鵬展公司係於
    91年12月9 日登記成立，有臺北市政府營利事業登記證附原
    處分足憑，惟該公司於91年11月4 日即租用臺北市○○○路
    ○ 段508 號3 樓之11開始籌備運作，並有房屋租賃契約書影
    本附原處分卷可佐，該公司91年12月2 日之匯款單雖不能證
    明原告於何日受僱，但事業機構支付籌備期間參與工作人員
    薪資，實屬正常狀況。而鵬展公司於91年12月2 日匯款給原
    告91年11月全薪75,000元，已如上述，足徵原告91年11月已
    有全職工作，且收入超過基本工資。上開主張，亦非可採。
  (五)原告另主張：倘原告於91年11月至92年3 月皆在鵬展公司任
    職，該公司不可能提不出佐證資料；其係單純在該公司幫忙
    而不支薪云云。惟依鵬展公司95年3 月8 日回函覆被告說明
    ，並附有91年11月至92月3 月原告經手之請款單據、快遞簽
    收單、與客戶溝通工作問題之往來郵件及給付原告91年11月
    至92年4 月薪資匯款紀錄，足證原告在鵬展公司工作之事實
    ，且單以原告92年3 月向鵬展公司之請款單據日期分別為3
    月17日、19日、25日、26日之密集程度來看，即非原告主張
    之單純幫忙性質，再參以鵬展公司上開期間每月匯款給原告
    75,000元等情，益證原告在該期間有在鵬展公司工作受薪屬
    實。而出勤紀錄及報到單固為證明員工在職方式之一，鵬展
    公司雖無此部分資料，惟據上所述，仍無礙認定原告上開期
    間有在該公司工作及受薪超過基本工資之事實。
六、綜上所述，原處分以原告自91年11月起已再就業於鵬展公司
    ，並於該公司支領全薪，撤銷原告91年11月11日至92年3 月
    14日之失業再認定，認事用法並無違誤，訴願決定遞予維持
    ，亦無不合，原告仍執前詞訴請撤銷，為無理由，應予駁回
    。
七、本件法律關係及事實已臻明確，原告聲請傳訊證人徐錫東、
    王正榮、黃柏文，並向勞工保險局函查鵬展公司91年11月至
    92年4 月間為其員工投保勞工保險之相關資料，及向鵬展公
    司調閱原告人事相關資料（扶養親屬表），均核無必要；兩
    造其餘攻擊防禦方法，核與前開論斷結果無礙，爰不逐一論
    究，併此敘明。
據上論結，本件原告之訴為無理由，爰依行政訴訟法第98條第3
項前段，判決如主文。
中　　華　　民　　國　　96　　年　 　1　　月　 31  　 日
                        第五庭審判長法  官  張瓊文
                                    法  官  王碧芳
                                    法  官  胡方新
上為正本係照原本作成。
如不服本判決，應於送達後20日內，向本院提出上訴狀並表明上
訴理由，如於本判決宣示後送達前提起上訴者，應於判決送達後
20日內補提上訴理由書（須按他造人數附繕本）。
中　　華　　民　　國　　96　　年　 　1　　月　 31  　 日
            　　　　　　　　 　　   書記官  陳幸潔
